臺灣高等法院高雄分院民事判決　九十二年度上易字第三二三號
　　　上　訴　人　甲○○
　　　　　　　　　乙○○
當事人間請求侵權行為損害賠償事件，上訴人對於民國九十二年九月二十三日臺灣屏
東地方法院九十二年度訴字第四○四號第一審判決提起上訴，本院於九十三年十一月
十日言詞辯論終結，判決如下：
    主    文
原判決關於駁回上訴人甲○○後開第二項之訴及訴訟費用（除確定部分外）之裁判，
均廢棄。
上訴人乙○○應再給付上訴人甲○○新台幣壹拾萬元，及自民國九十二年五月十四日
起至清償日止，按年息百分之五計算之利息。
上訴人甲○○其餘上訴駁回。
上訴人乙○○之上訴駁回。
第一（除確定部分外）、二審訴訟費用由上訴人乙○○負擔百分之二十七，餘由上訴
人甲○○負擔。
    事實及理由
一、上訴人甲○○主張：兩造係鄰居，於民國九十一年八月二十六日九時許在屏東市
    ○○街一五九號前，因停車問題發生爭執，乙○○竟持折疊刀刺向伊，伊以左手
    抵擋，致左手虎口裂傷三×二公分，乙○○再向前刺，伊以三角鐵抵擋無效仍被
    刺中腹部，受有上腹部裂傷二公分及肝臟裂傷二公分併腹內出血之傷害，爰依侵
    權行為法則，請求乙○○賠償醫藥費新台幣（下同）三萬一千一百二十元、證明
    書費各一千五百元及一千七百元、看護費六萬元及精神慰撫金一百萬元，合計一
    百零九萬四千三百二十元。求為判決上訴人乙○○應如數給付，及加計自起訴狀
    繕本送達之翌日起至清償日止，按年息百分之五計算之利息，且願供擔保，請准
    宣告假執行。
二、上訴人乙○○則以：事發當日，兩造並未因停車而發生爭執，是因甲○○騎機車
    出門時，遇伊拉下鐵捲門欲外出，見面即罵伊瘋子，伊上前欲追打甲○○未果而
    折回，甲○○隨即也折回停好機車後，右手持鐵器說「要打，來呀」，並向伊砍
    過來，伊才自口袋取出折疊刀抵擋，而甲○○砍傷伊右手六處，並衝向伊，伊因
    自衛而快速提高右手，致甲○○身體碰到伊手上摺疊刀而受傷，但未傷及甲○○
    之肝臟，故甲○○之傷勢很普通，看護費只能按甲○○住院十日，以每日七百元
    計算。又本件係甲○○先罵伊並持鐵器出手先砍伊，雙方互砍而均受傷，伊身心
    受傷甚鉅，且甲○○與其子前於九十年八月八日亦共同毆打伊，故本件應免除伊
    賠償精神慰撫金云云。
三、原審判決上訴人乙○○應給付上訴人甲○○十九萬二千六百二十元（包括醫療費
    三萬一千一百二十元、證明書費一千五百元、看護費六萬元及精神慰撫金十萬元
    ），及自九十二年五月十四日起至清償日止，按週年利率百分之五計算之利息。
    並駁回上訴人甲○○其餘之訴。上訴人甲○○於本院聲明：(一)原判決關於駁回上
    訴人後開第二項之訴及訴訟費用之裁判，均廢棄。(二)上訴人乙○○應再給付上訴
    人甲○○三十萬七千三百八十元（指精神慰撫金），及自九十二年五月十四日起
    至清償日止，按年息百分之五計算之利息。(三)上訴人乙○○之上訴駁回。上訴人
    乙○○於本院聲明：(一)原判決關於命上訴人乙○○給付超過三萬九千六百二十元
    本息部分（該三萬九千六百二十元係包括醫療費三萬一千一百二十元、證明書費
    一千五百元及看護費七千元），及訴訟費用之裁判，均廢棄。(二)廢棄部分，上訴
    人甲○○在第一審之訴駁回。(三)上訴人甲○○之上訴駁回。（原審就上訴人甲○
    ○請求賠償證明書費一千七百元及精神慰撫金五十九萬二千六百二十元部分，合
    計五十九萬四千三百二十元本息部分，判決甲○○敗訴，及判決上訴人乙○○應
    給付三萬九千六百二十元本息部分，均未據聲明不服，已告確定）。
四、經查上訴人甲○○於九十一年八月二十六日九時許在屏東市○○街一五九號前，
    其左手虎口裂傷三×二公分及上腹部裂傷二公分係上訴人手持摺疊刀所傷之事實
    ，有診斷證明書附卷可稽，並為上訴人乙○○所不爭，堪信為真，雖乙○○另辯
    稱：是甲○○手持鐵器衝向伊，伊因自衛而快速提高右手，致甲○○身體碰到伊
    手上摺疊刀而受傷云云，然依乙○○於台灣屏東地方法院檢察署九十一年度偵字
    第六二○三號殺人未遂案警訊時供稱：「（問：你與甲○○如何互殺？情形如何
    ？）甲○○拿他機車置物處之鐵質頭尖兇器（完全生鏽）向我刺，刺到我的右手
    ，我見狀就往前衝，用我手上的刀往他身體刺去，刺到他的右胸，我當場嚇住。
    」等語（見該偵查卷第四至五頁），足認乙○○所辯：是甲○○衝過來，伊因自
    衛而快速提高右手，致甲○○身體碰到伊手上摺疊刀而受傷云云，並非可採。又
    甲○○主張其遭乙○○持摺疊刀刺傷腹部，受有肝臟裂傷二公分併腹內出血之傷
    害，乙○○應負賠償責任等語，乙○○則以前開情詞置辯，是本件兩造所爭執者
    為：(一)上訴人甲○○之肝臟是否受傷？(三)甲○○得請求乙○○賠償之金額若干？
    (二)乙○○得否主張免除賠償精神慰撫金？茲析述如次。
五、關於上訴人甲○○之肝臟是否受傷部分：
    上訴人乙○○雖辯稱：上訴人甲○○之肝臟並未受傷云云，惟查甲○○於九十一
    年八月二十六日上午九時三十七分許因左手虎口裂傷三×二公分、上腹部裂傷二
    公分、肝臟撕裂傷併腹內出血等傷害，前往寶建醫院急診，並進行左手傷口縫合
    手術，同日辦理住院而進行腹腔鏡檢查並剖腹行肝臟縫合手術，於九十一年九月
    四日出院，共計住院十天等情，有寶建醫院出具之診斷證明書、病歷資料暨照片
    及說明函附於上開偵查卷可稽，堪予認定。雖乙○○引用台灣屏東地方法院檢察
    署檢察官聲請簡易判決處刑書（九十一年度偵字第六二○三號）記載：經向寶建
    醫院查詢之結果，其回覆以「甲○○受傷部位，就表皮而言無致命危險，但若為
    深部刺傷則『可能傷及』肝臟大量出血會致命」，辯稱：甲○○之傷勢未傷及肝
    臟，也非深部刺傷，無剖腹可言云云。惟依上開聲請簡易處刑書所引用之寶建醫
    院九十一年十二月十一日（91）寶建醫字第三三六四號函係記載：查病患甲○○
    九十一年八月二十六日上午九點三十七分送至急診室時陳君脈搏一一二次（每分
    鐘）疑有內出血傾向，其部位就表皮而言無致命危險，但若為深部刺傷則可能傷
    及肝臟大量出血會致命等情（見上開偵查卷第八七頁），足見甲○○於九十一年
    八月二十六日上午九點三十七分送醫急救時，即經醫師診斷「疑有內出血傾向」
    ，且同日甲○○即辦理住院而進行腹腔鏡檢查，證實肝臟撕裂傷，經剖腹行肝臟
    縫合手術，於九十一年九月四日出院，亦有上開診斷證明書暨病歷資料及說明函
    可按，是甲○○主張其遭乙○○持摺疊刀刺傷腹部，受有上腹部裂傷二公分及肝
    臟裂傷二公分併腹內出血之傷害，自屬可採。至於寶建醫院上開第三三六四號函
    謂：「就表皮而言無致命危險，但若為深部刺傷則『可能傷及』肝臟大量出血會
    致命」等語，僅係就甲○○腹部受傷部位之傷口所為判斷，非謂甲○○之肝臟未
    受傷，上訴人乙○○執而抗辯甲○○之肝臟並未受傷，腹腔鏡手術僅係檢查傷口
    ，不算剖腹行肝臟縫合手術云云，不足採信。況乙○○傷害甲○○身體，所犯傷
    害罪，亦經法院判處有期徒刑五月確定在案，有臺灣屏東地方法院九十二年度簡
    上字第六七號刑事判決在卷足參。
六、關於上訴人甲○○得請求上訴人乙○○賠償之金額若干部分：
  　按因故意或過失不法侵害他人之權利者，負損害賠償責任。不法侵害他人之身體
    或健康者，對於被害人因此喪失或減少勞動能力或增加生活上之需要時，應負損
    害賠償責任。不法侵害他人之身體，被害人雖非財產上之損害，亦得請求賠償相
    當之金額，民法第一百八十四條第一項前段、第一百九十三條第一項、第一百九
    十五條第一項前段分別定有明文。本件上訴人乙○○持刀刺傷上訴人甲○○身體
    ，既屬事實，乙○○自應負損害賠償責任。茲就甲○○得請求之金額，分述如左
    ：
  (一)醫療費及證明書費：
    上訴人甲○○主張其支出醫療費三萬一千一百二十元及證明書費一千五百元，業
    據提出收據為證，且上訴人乙○○同意賠償，則甲○○此部分請求，即屬正當。
  (二)看護費：
    上訴人甲○○主張其因前開傷害進行肝臟縫合手術而住院十日，自九十一年八月
    二十六日起至同年九月二十五日止，因無法自理生活而由其妻看
    以每日二千元計算，合計六萬元等語。經查甲○○之傷勢約於手術後二至三週即
    可痊癒，痊癒後對日常生活無影響，痊癒後生活可自理，無需看
    寶建醫院九十二年八月二十二日（92）寶建醫字三七三九號函附卷可稽（見原審
    卷第九六頁），且甲○○左手虎口受傷，腹部受刺致肝臟裂傷併腹內出血，術後
    行動不便，日常生活均由其妻扶助照料直至痊癒等情，亦經證人即甲○○之妻陳
    蔡絹於原審證述明確。是甲○○主張其自九十一年八月二十六日起至同年九月二
    十五日止，共一個月，需由其妻看
    情，每日為二千元，而甲○○肝臟裂傷併腹內出血，傷勢不輕，其主張由其妻看
    辯稱：看護日數為十日，每日以七百元計算云云，尚非可採。是甲○○請求乙○
    ○賠償其此部分損害共計六萬元（30×2000=60000），應為可採。
  (三)精神慰撫金：
    上訴人甲○○係初中畢業，已退休，退休前曾開設小吃部、任職福利社及大樓管
    理員，有一筆土地及一棟三層樓房屋；乙○○係省立台灣行政專科學校畢業，曾
    擔任數學科教師，於七十二年間自恆春高中退休，有二棟房屋，無工作，尚需負
    么女就讀研究所之教育費用等情，分別經兩造陳明在卷。本院斟酌兩造之身分、
    社會地位、經濟狀況，及甲○○因遭乙○○持摺疊刀刺傷所受左手虎口裂傷三×
    二公分、上腹部裂傷二公分及肝臟裂傷二公分併腹內出血之傷害，痛苦非輕等一
    切情狀，認甲○○請求乙○○賠償精神慰撫金，以二十萬元為適當。
  (四)綜上，上訴人甲○○得請求上訴人乙○○賠償之金額，共計二十九萬二千六百二
    十元（31120+1500+60000+200000=292620）。
七、關於上訴人乙○○主張免除賠償精神慰撫金部分：
    上訴人乙○○主張本件係因上訴人甲○○先罵伊並出手先砍伊，並說「要打，來
    呀」，伊才自口袋取出折疊刀抵擋，雙方互砍而均受傷，且伊身心受傷甚鉅，故
    本件應免除伊賠償精神慰撫金云云，惟為甲○○所否認。查乙○○主張應免除其
    賠償精神慰撫金，無非依民法第二百十七條第一項過失相抵之規定為據，然乙○
    ○主張甲○○有先罵伊及出手先砍伊，並說「要打，來呀」等語之事實，並未舉
    證以實其說，已難採信。又縱認兩造係因互砍而受傷，惟按雙方互毆乃雙方互為
    侵權行為，與雙方行為為損害之共同原因者有別，無民法第二百十七條過失相抵
    原則之適用，最高法院六十八年台上字第九六七號著有判例。是乙○○主張本件
    應免除其賠償精神慰撫金云云，要非可採。至甲○○與其子是否於九十年八月八
    日共同毆傷乙○○，與本件乙○○持摺疊刀刺傷甲○○無關，並無民法第二百十
    七條規定之適用，乙○○執此主張應免除其本件賠償精神慰撫金云云，亦非可採
    。
八、綜上所述，上訴人甲○○依侵權行為法則，請求上訴人乙○○給付二十九萬二千
    六百二十元，及自起訴狀繕本送達翌日即九十二年五月十四日起至清償日止，按
    年息百分之五計算之利息，洵屬正當，應予准許，逾此部分之請求，即非正當，
    不應准許。原審就上開應准許部分中超過十九萬二千六百二十元本息部分，為上
    訴人甲○○敗訴之判決，尚有未洽，上訴人甲○○上訴意旨求予廢棄改判，為有
    理由，爰由本院予以廢棄，改判如主文第二項所示。原審判命上訴人乙○○給付
    超過三萬九千六百二十元本息部分，為上訴人乙○○敗訴之判決，並無不合，上
    訴人乙○○上訴意旨指摘原判決此部分不當，求予廢棄改判，為無理由，應予駁
    回。至上訴人甲○○上訴部分逾十萬元本息部分，原審為上訴人甲○○敗訴之判
    決，亦無不合，上訴人甲○○上訴意旨指摘原判決此部分不當，求予廢棄改判，
    為無理由，應予駁回。
九、本件事證明確，兩造其餘攻擊防禦方法及所提證據，於判決結果不生影響，無毋
    庸逐一論述。又上訴人甲○○因遭上訴人乙○○刺傷腹部而送醫進行腹腔鏡檢查
    並剖腹行肝臟縫合手術，既屬事實，上訴人乙○○仍執其對甲○○有剖腹行肝臟
    縫合手術很懷疑，聲請法醫師檢查甲○○之腹部傷口疤痕，以明真相一節，本院
    認無調查之必要，附此敘明。
十、據上論結，本件上訴人甲○○之上訴為一部有理由，一部無理由，上訴人乙○○
    之上訴為無理由，依民事訴訟法第四百五十條、第四百四十九條第一項、第七十
    九條但書，判決如主文。
中　　　華　　　民　　　國　　九十三　　年　　 十一 　　月　　二十四　　日
                                     　　　民事第三庭
　　　　　　　　　　　　　　　　　　　　　　　 審判長法官　張國彬
                                                     法官　謝靜雯
                                                     法官　徐文祥
正本係照原本作成。
不得上訴。
中　　　華　　　民　　　國　　九十三　　年　　 十一 　　月　　二十四　　日
                                               法院書記官　黃富美
